【裁判字號】    99,上訴,3343
【裁判日期】    990930
【裁判案由】    違反槍砲彈藥刀械管制條例等
【裁判全文】
臺灣高等法院刑事判決                99年度上訴字第3343號
上  訴  人
即  被  告  丙○○
上列上訴人因違反槍砲彈藥刀械管制條例等案件，不服臺灣板橋
地方法院98年度訴字第627號，中華民國99年8月11日第一審判決
（起訴案號：臺灣板橋地方法院檢察署98年度偵字第2429號），
提起上訴，本院判決如下：
    主  文
上訴駁回。
    理  由
一、依刑事訴訟法第350條、第361條、第362條、第367條規定，
    不服地方法院之第一審判決而上訴者，須提出上訴書狀，並
    應敘明具體理由，為上訴必備之程式；其所提出之書狀未敘
    述上訴理由，或僅曾以言詞陳述上訴理由者，均應於上訴期
    間屆滿後20日內補提理由書於第一審法院。第一審法院經形
    式審查，認逾期未補提上訴理由者，應定期間先命補正；逾
    期未補正者，為上訴不合法律上之程式，應以裁定駁回。倘
    已提出上訴理由，但所提非屬具體理由者，則由第二審法院
    以上訴不合法律上之程式，判決駁回。而所謂具體理由，必
    係依據卷內既有訴訟資料或提出新事證，指摘或表明第一審
    判決有何採證認事、用法或量刑等足以影響判決本旨之不當
    或違法，而構成應予撤銷之具體事由，始克當之（例如：依
    憑證據法則具體指出所採證據何以不具證據能力，或依憑卷
    證資料，明確指出所為證據證明力之判斷如何違背經驗、論
    理法則）；倘僅泛言原判決認定事實錯誤、違背法令、量刑
    失之過重或輕微，而未依上揭意旨指出具體事由，或形式上
    雖已指出具體事由，然該事由縱使屬實，亦不足以認為原判
    決有何不當或違法者（例如：對不具有調查必要性之證據，
    法院未依聲請調查亦未說明理由，或援用證據不當，但除去
    該證據仍應為同一事實之認定），皆難謂係具體理由，俾與
    第二審上訴制度旨在請求第二審法院撤銷、變更第一審不當
    或違法之判決，以實現個案救濟之立法目的相契合，並節制
    濫行上訴（參照最高法院97年度台上字第892 號刑事判決意
    旨）。
二、本件被告不服原審判決，提起上訴，其於民國（下同）99年
    9月3日提出上訴理由狀稱：「被告對檢察官起訴之犯罪事實
    ，於原審已全部認罪。且案發當日被告係因酒喝多了後，心
    情不好，突思及案發前多次與臺北縣蘆洲市市民代表甲○○
    碰面，彼此認識，但被告與之打招呼，甲○○均視若無睹，
    令其顏面無光，又時聽聞甲○○在外常重傷伊，指伊在放高
    利貸，為職棒組頭，一時衝動，想發洩情緒，而誤罹刑章。
    且被告持槍朝甲○○服務處大門開槍，固有不該，惟被告確
    實沒有傷人之意思，而僅是一時衝動，為發洩情緒，想嚇嚇
    甲○○而已，不意竟造成社會及被害人之不安。然案發後，
    被告對自己之行為深感懊悔，本想自首，因母親生病住院而
    耽擱，但嗣於警察循線逮捕時，即坦承一切犯行，並主動供
    出槍枝藏匿處，帶同警方至現場取槍查扣，益徵被告行為所
    造成之危害不大，且犯後態度良善，知所悔悟。另被告雖曾
    犯過失傷害、賭博及妨害兵役罪，惟均為得易科罰金之輕罪
    ，並均在本案發生前5 年之前即已易科罰金執行完畢，而非
    累犯。且被告為家中長子，父親早歿，母親已73歲高齡，又
    罹患退化性關節炎、高血壓及輕度中風，生活起居無法自理
    需他人照顧，平日又與被告同住，全賴被告賺錢聘請外勞協
    助照顧，有呈原審之診斷證明書影本及戶籍謄本在卷可證。
    是被告若如依原審所判重刑，而為執行，其母親將陷入長期
    無人照顧之窘境，原判決未斟酌上情，遽重判被告應執行有
    期徒刑伍年拾月，被告實難甘服，懇求能再從輕量處被告罪
    刑」云云。
三、查原審判決係認定：「被告明知具殺傷力之手槍、子彈均係
    槍砲彈藥刀械管制條例所列管之槍枝及子彈，未經許可不得
    持有，竟仍基於持有手槍、子彈之犯意，於95年10月中、下
    旬間（10月15日之後）某日時，在某真實姓名、年籍不詳、
    綽號「土托」之成年男子位於臺北縣蘆洲市○○路某址住處
    ，收受「土托」所交付之以色列JERICHO廠941FBL 型、口徑
    9mm制式半自動手槍1支（含彈匣1個），及口徑9mm制式子彈
    9 顆等物，並將上開手槍、子彈均攜回其位於臺北縣蘆洲市
    ○○○路97巷32弄3號7樓住處而持有之。又被告因私人怨隙
    ，對臺北縣蘆洲市市民代表甲○○心有不滿，乃起意至甲○
    ○之服務處前鳴槍示警，惟苦無足以掩飾身分之交通工具；
    嗣於97年11月25日凌晨1、2時許，被告在臺北縣蘆洲市○○
    ○路197巷8弄5 號「公司」內飲酒，適有友人黃文孝亦前往
    該處，被告乃基於教唆竊盜之犯意，詢問黃文孝是否可覓得
    他人之自用小客車號牌，黃文孝聞言，即知被告之意，乃萌
    生竊盜之犯意，自行邀同友人吳尚謙，2人共同於同日凌晨3
    時49分許，騎乘黃文孝所使用之車牌號碼H9F-735 號重型機
    車，前往臺北縣五股鄉○○路○段4號越堤道前，持黃文孝所
    有之金屬材質、客觀上足以對人之生命、身體、安全構成威
    脅，可為兇器使用之螺絲起子1 支，將停置於該處之乙○○
    所有、車牌號碼為DA-7040 號自用小客車之前、後號牌固定
    螺絲旋鬆，再拆卸該自用小客車之前、後號牌各1 面而竊取
    之，得手後即由黃文孝將該號牌2 面持往上址「公司」內，
    交付予被告；被告取得該號牌2 面後，即基於恐嚇之犯意，
    先將該號牌2 面懸掛於其前向某不知情之真實姓名、年籍不
    詳、綽號「小潘」之成年男子所借得之賓士廠牌自用小客車
    上，並通知另名不知情之真實姓名、年籍不詳、綽號「小白
    」之成年男子前來上址「公司」，藉詞心情煩悶，欲駕車外
    出兜風，而由「小白」駕駛該懸掛「DA-7040 」號牌之自用
    小客車，搭載被告返回被告上址住處，由被告自行上樓取出
    前述手槍1支、子彈9顆，並將子彈上膛，持之返回車內，再
    由「小白」依被告所指示之路線駕車「兜風」，於同日凌晨
    4時10分許，車輛行經臺北縣蘆洲市○○街116號甲○○服務
    處前時，被告即要求「小白」減速行駛，並將車窗搖下，持
    槍朝向該服務處門口射擊9 槍，該服務處之鐵門、牆面、窗
    戶等處均因槍擊而受損（毀損部分未據告訴），被告即以此
    加害身體、生命之事恐嚇甲○○，致生危害於甲○○之安全
    ，之後旋指示「小白」駕車逃離現場。嗣經警據報前往上址
    槍擊現場處理，扣得已擊發之制式子彈彈頭9顆、彈殼7顆，
    再經調取上址服務處前之監視器錄影畫面清查、比對後，鎖
    定被告涉案，而約談被告到案，並於上址「公司」內扣得前
    述手槍1 支，始循線偵得全盤等情。以被告所為係犯槍砲彈
    藥刀械管制條例第7條第4項之未經許可持有手槍罪、同條例
    第12條第4項之未經許可持有子彈罪、刑法第29條第1項、第
    321條第1項第3款攜帶兇器竊盜之教唆犯、同法第305條之恐
    嚇致生危害於安全罪。被告以一持有行為，同時持有手槍 1
    支、子彈9 顆，而觸犯數罪名，為想像競合犯，應依刑法第
    55條規定，從一較重之未經許可持有手槍罪處斷。被告教唆
    同案被告黃文孝行竊後，復收受同案被告黃文孝所竊得之前
    述自用小客車號牌2 面，其收贓行為當然包括於教唆竊盜行
    為之中，不另成立收受贓物罪名（最高法院28年上字第2708
    號判例意旨參照）；被告係教唆同案被告黃文孝犯罪，依刑
    法第29條第2 項之規定，依其所教唆之攜帶兇器竊盜罪處罰
    之。被告上開未經許可持有手槍、教唆攜帶兇器竊盜、恐嚇
    等3 項犯行，犯意各別，行為互殊，應予分論併罰。」原審
    判決並詳載其審酌科刑之一切情狀之理由稱：「爰審酌被告
    無故持有管制槍枝、子彈，對於社會治安之負面影響非輕，
    復僅因私人怨隙，即教唆他人行竊，並任意持手槍射擊被害
    人甲○○之服務處大門，其行為對於被害人甲○○所造成之
    有形及無形損害甚鉅，亦嚴重危害社會安寧秩序，兼衡被告
    犯後坦承全部犯行，態度尚稱良好等一切情狀，就被告未經
    許可持有手槍罪部分，處有期徒刑伍年貳月，併科罰金新臺
    幣捌萬元，並諭知罰金如易服勞役以新臺幣壹仟元折算壹日
    之折算標準；被告教唆攜帶兇器竊盜罪部分，處有期徒刑柒
    月；被告恐嚇危害安全罪部分，處有期徒刑伍月，並定其應
    執行刑為有期徒刑伍年拾月，併科罰金新臺幣捌萬元，並諭
    知罰金如易服勞役以新臺幣壹仟元折算壹日之折算標準。」
    （原審判決第5 頁），故原審判決已就量刑刑度詳為審酌並
    明其理由，原審判決認事用法，核無違誤，量刑亦屬妥適
    ，被告上訴意旨僅以被告是一時衝動，並無傷人之意，並已
    坦承一切犯行，犯後態度良善，家中尚有高齡重症之母親需
    被告照顧為由，提起上訴，請求從輕量刑云云。惟按量刑之
    輕重，係屬事實審法院得依職權自由裁量之事項，茍於量刑
    時，已依行為人之責任為基礎，並斟酌刑法第57條各款所列
    情狀，而未逾越法定範圍，又未濫用其職權，即不得遽指為
    違法（最高法院72年度台上字第6696號判例意旨參照）。本
    件原審判決於量刑時，已依上揭規定，就量刑刑度詳為審酌
    並明其理由，原審之量刑既未逾越法定刑度，亦未濫用自
    由裁量之權限，原審之量刑及定執行刑，於法並無不合，亦
    無過重之情形，被告上訴意旨，尚不足以認為原審判決有何
    不當或違法，亦不足以影響原審判決量刑刑度之本旨，核非
    上開法條規定之上訴應敘述之具體理由。此外，被告復未具
    體指摘原審判決關於認定事實、適用法律及量刑等事項，究
    竟有何違法或不當之具體情形。揆諸上開說明，本件上訴未
    敘述具體理由及不合法律上之程式，應予駁回，並不經言詞
    辯論為之。
據上論斷，應依刑事訴訟法第367條前段、第372條，判決如主文
。
中    華    民    國    99    年    9     月    30    日
                  刑事第三庭  審判長法  官  陳博志
                                    法  官  劉興浪
                                    法  官  許文章
以上正本證明與原本無異。
如不服本判決，應於收受送達後10日內向本院提出上訴書狀，其
未敘述上訴之理由者並得於提起上訴後10日內向本院補提理由書
（均須按他造當事人之人數附繕本）「切勿逕送上級法院」。
                                    書記官  蔡慧娟
中    華    民    國    99    年    9     月    30    日

司法院資訊處製作；財團法人民間司法改革基金會備份。
